臺灣高等法院刑事判決
109年度上訴字第1657號
上  訴  人  
即  被  告  王典鵬
上列上訴人因違反毒品危害防制條例案件，不服臺灣新北地方法
院於中華民國109年2月14日所為108年度審訴字第2192號第一審
判決（起訴案號：臺灣新北地方檢察署108年度毒偵字第2932號
），提起上訴，本院判決如下：
    主  文
上訴駁回。
    事  實
一、王典鵬基於施用第一、二級毒品之犯意，於民國108年2月9
    日16、17時許，在新北市○○區○○路附近，各以將海洛因置入
    針筒摻水稀釋注射靜脈、將甲基安非他命置入玻璃球內燒烤
    吸食所生煙霧之方法，分別施用第一級毒品海洛因、第二級
    毒品甲基安非他命各1次。因另案通緝，嗣為警於同日23時1
    0分許，在新北市○○區○○路0段00巷000弄與○○路口查獲，扣
    得王典鵬所有、供其施用第一級毒品海洛因使用之注射針筒
    1支，並經警採集其尿液檢體送驗結果，呈嗎啡及甲基安非
    他命之陽性反應，始偵悉上情。
二、案經新北市政府警察局板橋分局報請臺灣新北地方檢察署檢
    察官偵查起訴。
    理  由
壹、程序方面：
一、起訴合法性之審查：
　　被告前因施用第二級毒品，經臺灣板橋地方法院(現更名為
    臺灣新北地方法院)以88年度毒聲字第6681號裁定送觀察勒
    戒後，認無繼續施用毒品之傾向，於89年5月16日執行完畢
    釋放，並由臺灣板橋地方法院檢察署(現更名為臺灣新北地
    方檢察署)檢察官以89年度毒偵緝字第559號為不起訴處分確
    定；惟於上開觀察勒戒執行完畢釋放後5年內，再因施用第
    一、二級毒品，經裁定送觀察勒戒後，認有繼續施用毒品之
    傾向，除裁定強制戒治外，另由檢察官提起公訴，經同法院
    以91年度訴字第1723號判處有期徒刑8月、9月，並經本院以
    92年度上訴字第975號駁回上訴確定；嗣又迭因施用第一、
    二級毒品，經法院判處罪刑確定等情，有本院被告前案紀錄
    表可參。可知被告於初犯施用毒品罪之後，已曾於「5年內
    再犯」，且經依法追訴處罰，縱本案再度施用毒品之時間，
    在初犯經觀察勒戒執行完畢釋放5年以後，依最高法院95年
    第7次、97年第5次刑事庭會議決議意旨，與「5年後再犯」
    情形不合，應依毒品危害防制條例第10條規定處罰。是檢察
    官提起本件公訴，於法相合。
二、證據能力之判斷：
　　本案認定事實所憑之證據資料(包括被告之供述、文書證據
    、證物等），檢察官、被告於原審均未爭執證據能力，嗣檢
    察官於本院審理時表明同意作為本案之證據（見本院卷第10
    4至105頁），而被告經合法傳喚，無正當理由於本院審理期
    日未到庭，且迄本院言詞辯論終結前，未以言詞或書狀聲明
    異議，應認亦已同意得作為本案證據；復無事證顯示是公務
    員違背法定程序取得；被告不曾表示偵查及審理時，有不法
    取供或其他任何違反刑事訴訟法規定之情形，且其不利於己
    之供述內容與其他證據勾稽亦相符合；又卷內文書證據亦無
    顯不可信之情況。綜上，依刑事訴訟法第156條第1項、第15
    9條之4、第159條之5等規定，該等證據資料均有證據能力，
    合先敘明。
貳、實體方面：
一、認定事實所憑之證據及理由：
　　上揭事實，業據上訴人即被告王典鵬於偵訊及原審審理時均
    坦承不諱(見偵卷第47頁、原審卷第117頁)，且有注射針筒1
    支扣案可資佐證，又被告為警查獲後，經警採集其尿液檢體
    送驗結果，呈嗎啡及甲基安非他命之陽性反應，有勘察採證
    同意書、新北市政府警察局受採集尿液檢體人姓名及檢體編
    號對照表、臺灣檢驗科技股份有限公司108年2月25日濫用藥
    物檢驗報告可憑(見偵卷第3頁、14至15頁)，此外，並有新
    北市政府警察局板橋分局搜索扣押筆錄、扣押物品目錄表、
    扣案物照片附卷可稽(見偵卷第10至12頁、20頁)，足認被告
    之自白與事實相符。從而，本案事證明確，被告犯行均堪認
    定。
二、論罪及駁回上訴之理由：
(一)按海洛因、甲基安非他命分別為毒品危害防制條例第2條第2
     項第1、2款所定之第一、二級毒品。是核被告所為，係犯
    毒品危害防制條例第10條第1項之施用第一級毒品罪，及同
    條第2項之施用第二級毒品罪。其持有第一級毒品海洛因、
    第二級毒品甲基安非他命之低度行為，各為施用之高度行為
    所吸收，均不另論罪。所犯上開2罪，犯意各別，行為互殊
    ，應分論併罰。
(二)被告前因犯施用毒品罪，經臺灣新北地方法院以106年度審
    訴字第356號判處有期徒刑1年確定，經入監執行，已於107
    年8月8月縮刑期滿執行完畢等情，有本院被告前案紀錄表可
    憑。其於有期徒刑執行完畢後5年內，故意再犯本案有期徒
    刑以上之上開2罪，均為累犯。又司法院釋字第775號解釋，
    依解釋文及理由意旨，認構成累犯者，不分情節，一律加重
    最低本刑，於不符合刑法第59條所定要件之情形下，致生行
    為人所受之刑罰超過其所應負擔罪責之個案，不符罪刑相當
    原則、比例原則；於此範圍內，在修正前，為避免發生上述
    罪刑不相當之情形，法院就該個案應裁量是否加重最低本刑
    。考量被告前因施用毒品，曾判處有期徒刑確定並入監執行
    完畢，竟仍再犯本案施用毒品罪，難謂無特別惡性及對刑罰
    反應力薄弱情事，依其累犯及犯罪情節，並無上開解釋所指
    應不予加重最低本刑以符合罪刑相當原則之情形，所犯上開
    2罪，均應依刑法第47條第1項規定加重其刑。
(三)原審認被告犯行事證明確，適用毒品危害防制條例第10條第
    1項、第2項、刑法第11條前段、第47條第1項、第41條第1項
    前段等規定，審酌被告前因施用毒品，曾經觀察勒戒、強制
    戒治及判處罪刑在案，仍無視毒品之危害性及國家杜絕毒品
    之禁令，戒毒意志不堅，惟考量其犯後坦承犯行，態度良好
    ，施用毒品戕害己身健康，未直接對社會造成實害，兼衡其
    素行狀況、智識程度、家庭經濟情形等一切情狀，就被告所
    犯施用第一、二級毒品罪，分別量處有期徒刑7月、3月，並
    就後者諭知如易科罰，以新臺幣1千元折算1日。並說明：扣
    案之注射針筒1支，為被告所有、供其犯本案施用第一級毒
    品罪所用之物，已據被告供明在卷，爰依刑法第38條第2 項
    前段規定，於該罪刑項下宣告沒收。至於被告施用第二級毒
    品使用之玻璃球，未據扣案，無證據足認目前仍存在，亦非
    違禁物，且欠缺刑法上之重要性，故不予宣告沒收追徵。經
    核原判決之認事用法並無違誤，量刑亦稱妥適，應予維持。
(四)被告上訴意旨略以：被告家庭貧困，父親年邁，母親領有殘
    障手冊，家中經濟及父母均須被告承擔照顧，因不堪長期壓
    力才施用毒品。原判決未考量被告之家庭因素，就施用第一
    級毒品部分判處不得易科罰金之有期徒刑7月，倘被告入監
    服刑，雙親無人照顧，請改判可易科罰金之刑。又被告患有
    遺傳性睡眠障礙，需長期服用安眠藥以幫助睡眠，因用藥成
    癮，進而施用毒品，倘有機會，願自費接受戒癮治療等語。
    惟查：按刑之量定，係實體法賦予法院得自由裁量之事項，
    倘其量刑已以行為人之行為罪責為基礎，並斟酌刑法第57條
    各款所列情狀，在法定刑度內，酌量科刑，如無偏執一端，
    致明顯失出失入情形，即不得遽指為不當或違法。查毒品具
    有成癮性、濫用性，施用毒品不僅戕害自己健康，對於社會
    治安、公共秩序亦潛有相當危害性，普為世界各國所嚴禁。
    我國毒品危害防制條例第10條第1項之施用第一級毒品罪，
    法定刑為6月以上5年以下有期徒刑；第二級毒品之法定刑為
    3年以下有期徒刑，刑度非屬輕微，被告前已因施用毒品，
    經觀察勒戒執行完畢，獲有不起訴處分之寬典，並迭經論罪
    科刑在案，仍不思戒除惡習，無視我國嚴厲禁絕毒品之法秩
    序要求，再犯本案施用第一、二級毒品罪，並均構成累犯，
    依法應加重其刑，難認情節輕微。則原判決審酌上述一切情
    狀後，判處上開之刑，已屬從輕量刑，並無過苛情事。上訴
    意旨所執被告家庭因素、必須照顧雙親、罹患遺傳性睡眠障
    礙等由，即令不虛，核與本案罪責程度欠缺重要關聯性，均
    不足以撼動原判決量刑之適法妥當性。又本案被告施用毒品
    非屬「初犯」，且與「5年後再犯」情形不合，應依毒品危
    害防制條例第10條規定處罰，無從依同條例第24條規定由檢
    察官為附命完成戒癮治療之緩起訴處分。上訴意旨所稱願自
    費接受戒癮治療云云，於法無據。此外，上訴意旨未具體指
    摘原判決之認事用法或量刑究竟有何違法或不當情形，其徒
    憑前詞，提起本件上訴，為無理由，應予駁回。
參、被告經合法傳喚，無正當理由不到庭，爰不待其陳述，逕行
    判決。
據上論斷，應依刑事訴訟法第368條、第371條，判決如主文。
本案經檢察官劉新耀提起公訴，檢察官黃建麒到庭執行職務。
中　　華　　民　　國　　109 　年　　6 　　月　　30　　日
              　　刑事第六庭    審判長法　官  劉方慈
                                      法　官  林家賢
                                      法　官  朱嘉川
以上正本證明與原本無異。
施用第二級毒品部分，不得上訴。
施用第一級毒品部分如不服本判決，應於收受送達後20日內向本
院提出上訴書狀，其未敘述上訴之理由者並得於提起上訴後20日
內向本院補提理由書（均須按他造當事人之人數附繕本）「切勿
逕送上級法院」。
                                      書記官  尤朝松
中　　華　　民　　國　　109 　年　　6 　　月　　30　　日
附錄本案論罪科刑法條全文：　　
毒品危害防制條例第10條
施用第一級毒品者，處6 月以上5 年以下有期徒刑。
施用第二級毒品者，處3 年以下有期徒刑。